---
title: "Wyjaśnialne Uczenie Maszynowe - Praca domowa 1"
author: "Anna Kozak"
output:
  pdf_document:
    highlight: kate
---

```{r setup, include=FALSE}
knitr::opts_chunk$set(echo = TRUE)
```

```{r, include=FALSE, error=FALSE, message=FALSE, warning=FALSE, echo=FALSE}
library(ggplot2)
library(lubridate)
library(gridExtra)
library(splitTools)
library(randomForest)
library(pROC)
library(ROCR)
require(PRROC)
```


```{r, include=FALSE, error=FALSE, message=FALSE, warning=FALSE, echo=FALSE}

readRDS("dane_pluca.rds") -> dane

tmp <- dane[, c("P.Data.urodzenia", "F1.Data.rozpoczęcia.leczenia", "F4.Data.operacji", "F10.żyje", "P.Płeć", "F5.Wymiar.guza.X", "F5.Wymiar.guza.Y", "F5.Wymiar.guza.Z", "F2.Wstępne.rozpoznanie.histopatologiczne", "F1.Ile.lat.pali", "F1.Rodzice.nowotwory.płuc", "F2.Objawy.choroby.ból", "F5.Stadium..uicc.2017.")]

names(tmp) <- c("data.urodzenia", "data.rozpoczecia.leczenia", "data.operacji", "zyje", "plec", "wymiar.guza.x", "wymiar.guza.y", "wymiar.guza.z", "rozpozananie.histopatologiczne", "ile.lat.pali", "rodzine.nowotwory.pluc", "objawy.choroby.bol", "stadium.uicc")

tmp$data.urodzenia <- as.Date(tmp$data.urodzenia)
tmp$data.rozpoczecia.leczenia <- as.Date(tmp$data.rozpoczecia.leczenia)
tmp$data.operacji <- as.Date(tmp$data.operacji)

#wiek, w którym rozpoznano (rok)
tmp$rozpoznanie.wiek <- year(tmp$data.rozpoczecia.leczenia) - year(tmp$data.urodzenia)
#liczba lat oczekiwania do operacji
tmp$czas.do.operacji <- year(tmp$data.operacji) - year(tmp$data.rozpoczecia.leczenia)
#skalowanie wymiarów guza z mm do cm
tmp$wymiar.guza.x <- tmp$wymiar.guza.x/10
tmp$wymiar.guza.y <- tmp$wymiar.guza.y/10
tmp$wymiar.guza.z <- tmp$wymiar.guza.z/10
#ograniczenie obserwacji do rozmiarów guza do 12 cm, wiedza ekspercka 
tmp1 <- tmp[-which(tmp$wymiar.guza.x >12), ]
tmp2 <- tmp1[-which(tmp1$wymiar.guza.y >12),]
tmp3 <- tmp2[-which(tmp2$wymiar.guza.z > 12),]
#wiek rozpoznania nie może być ujemny
tmp4 <- tmp3[-which(tmp3$rozpoznanie.wiek < 0),]
#czas do operacji nie może być ujemny
tmp5 <- tmp4[-which(tmp4$czas.do.operacji < 0),]
#liczba lat palenie nie może przekroczyć wieku rozpoznania choroby
tmp6 <- tmp5[-which(tmp5$ile.lat.pali > tmp5$rozpoznanie.wiek),]
data <- na.omit(tmp6)
data <- data[, -c(1:3)]
```
## Zadanie 

Zbudować model predykcyjny dla wybranego problemu. 

## Wybrany zbiór danych oraz kilka słów o nim

Do wykonania pracy domowej wybrano zbiór danych odpowiadający szansom przeżycia po operacji nowotworu płuca w polskiej populacji. Jest to zbiór danych z 30 tyś. obserwacji oraz 14 zmiennymi. Dane oczyszczono z braków danych oraz z wartości wyraźnie odstających. Do modelowania wykorzystano ostatecznie 12 zmiennych, m.in. informację o płci, wymiarze guza, stadium choroby oraz wieku pacjenta w roku rozpoznania i czasie oczekiwania na operację (w latach).


```{r, include=TRUE, error=FALSE, message=FALSE, warning=FALSE, echo=FALSE}

wyk1 <- ggplot(data, aes(x = wymiar.guza.x)) + geom_histogram(bins = 50, fill = "#371ea3", color = "#371ea3") + theme_bw() + labs(title = "Histogram dla zmiennej wymiar.guza.x", y = "Count", x = "Wymiar guza [cm]") + theme(title = element_text(size = 8))
wyk2 <- ggplot(data, aes(x = wymiar.guza.y)) + geom_histogram(bins = 50, fill = "#371ea3", color = "#371ea3") + theme_bw() + labs(title = "Histogram dla zmiennej wymiar.guza.y", y = "Count", x = "Wymiar guza [cm]") + theme(title = element_text(size = 8))
wyk3 <- ggplot(data, aes(x = wymiar.guza.z)) + geom_histogram(bins = 50, fill = "#371ea3", color = "#371ea3") + theme_bw() + labs(title = "Histogram dla zmiennej wymiar.guza.z", y = "Count", x = "Wymiar guza [cm]") + theme(title = element_text(size = 8))
wyk4 <- ggplot(data, aes(x = ile.lat.pali)) + geom_histogram(bins = 50, fill = "#371ea3", color = "#371ea3") + theme_bw() + labs(title = "Histogram dla zmiennej ile.lat.pali", y = "Count", x = "Liczba lat") + theme(title = element_text(size = 8))
grid.arrange(wyk1, wyk2, wyk3, wyk4)

```

Zmienna objaśniania (*zyje*) przyjmuje dwie katergie: TAK i NIE. Poniżej wykresy ukazujące podział zmiennych *zyje* oraz *plec*. Klasy dzielą się w stosunku 0.41:0.59. 

```{r, include=TRUE, error=FALSE, message=FALSE, warning=FALSE, echo=FALSE}
wyk5 <- ggplot(data, aes(x = zyje)) + geom_bar(fill = "#371ea3", color = "#371ea3") + theme_bw() + labs(title = "Zmienna zyje", y = "Count", x = "Czy żyje") + theme(title = element_text(size = 8))
wyk6 <- ggplot(data, aes(x = plec)) + geom_bar(fill = "#371ea3", color = "#371ea3") + theme_bw() + labs(title = "Zmienna plec", y = "Count", x = "Płeć") + theme(title = element_text(size = 8))
wyk7 <- ggplot(data, aes(x = zyje, fill = plec)) + geom_bar(position = "dodge") + scale_fill_manual(values = c("#371ea3", "#9b88e9")) + theme_bw() + theme(title = element_text(size = 8)) + labs(x = "Czy żyje?", y = "Count", fill = "Płeć", title = "Udział płci względem zmiennej zyje")
grid.arrange(wyk5, wyk6, wyk7, ncol = 3, widths = c(1,1:2))

```

## Model predykcyjny 

Na podstawie tak przygotowanych danych zbudowano dwa modele:

- regresję logistyczną (glm)

- las losowy (random forest).

Jeden z modeli to regresja, czyli model interpretowalny, natomiast drugi z nich to las losowy czyli przykład modelu "czarnej szkrzynki" (*black box*).


Podział zbioru na treningowy oraz testowy w proporcji 2:1.
```{r, eval=FALSE}
inds <- partition(data$zyje, c(train = 0.65, test = 0.35), seed = 21)
train <- data[inds$train, ]
test <- data[inds$test, ]
```

### Model *glm*

Budowa modelu regresji logistycznej. Do oceny predykcji wykorzystano miarę AUC (Area Under ROC Curve) oraz AURPC (Area under the PR curve)
```{r}
#model
model <- glm(zyje == "TAK" ~., data = train)
#predykcja 
pred_model_test <- predict(model, newdata = test, type = "response")
```

```{r}
score_0 <- pred_model_test[test$zyje == "TAK"]
score_1 <- pred_model_test[test$zyje == "NIE"]

# ROC Curve    
roc <- roc.curve(scores.class0 = score_0, scores.class1 = score_1, curve = TRUE)
roc$auc

# PR Curve
pr <- pr.curve(scores.class0 = score_0, scores.class1 = score_1, curve = TRUE)
pr$auc.integral
```

```{r, include=TRUE, error=FALSE, message=FALSE, warning=FALSE, echo=FALSE}
roc_score <- data.frame(roc$curve)
wyk_8 <- ggplot(roc_score, aes(x = X1, y = X2)) + geom_point(color = "#371ea3", size = 0.5) + theme_bw() + labs(title = "Krzywa ROC", y = "Czułość", x = "1 - specyficzność") + theme(title = element_text(size = 8))
pr_score <- data.frame(pr$curve)
wyk_9 <- ggplot(pr_score, aes(x = X1, y = X2)) + geom_point(color = "#371ea3", size = 0.5) + geom_line(color = "#371ea3") + theme_bw() + labs(title = "Krzywa PR", y = "Precyzja", x = "Czułość") + theme(title = element_text(size = 8)) + scale_y_continuous(limits = c(0,1))
grid.arrange(wyk_8, wyk_9, ncol = 2)
```


### Model *randomForest*

Budowa modelu lasu losowego z pakietu `randomForest`. Do oceny predykcji wykorzystano miarę AUC (Area Under ROC Curve) oraz AURPC (Area under the PR curve)
```{r}
#model
model <- randomForest(zyje ~., data = train)
#predykcja 
pred_model_test <- predict(model, newdata = test, type = "prob")[,2]
```

```{r}
score_0 <- pred_model_test[test$zyje == "TAK"]
score_1 <- pred_model_test[test$zyje == "NIE"]

# ROC Curve    
roc <- roc.curve(scores.class0 = score_0, scores.class1 = score_1, curve = TRUE)
roc$auc

# PR Curve
pr <- pr.curve(scores.class0 = score_0, scores.class1 = score_1, curve = TRUE)
pr$auc.integral
```

```{r, include=TRUE, error=FALSE, message=FALSE, warning=FALSE, echo=FALSE}
roc_score <- data.frame(roc$curve)
wyk_10 <- ggplot(roc_score, aes(x = X1, y = X2)) + geom_point(color = "#371ea3", size = 0.5) + theme_bw() + labs(title = "Krzywa ROC", y = "Czułość", x = "1 - specyficzność") + theme(title = element_text(size = 8))
pr_score <- data.frame(pr$curve)
wyk_11 <- ggplot(pr_score, aes(x = X1, y = X2)) + geom_point(color = "#371ea3", size = 0.5) + geom_line(color = "#371ea3") + theme_bw() + labs(title = "Krzywa PR", y = "Precyzja", x = "Czułość") + theme(title = element_text(size = 8)) + scale_y_continuous(limits = c(0,1))
grid.arrange(wyk_10, wyk_11, ncol = 2)
```

## Podsumowanie 

Na zbiorze danych o nowotworze płuc przeprowadzono analizę danych, następnie na podstawie wiedzy eksperckiej oczyszczono dane z błędnych wartości. Podzielono dane, zbudowano dwa modele, interpretowalny regresji logistycznej oraz model lasu losowego. Uzyskane wyniki zmierzono miarą AUC oraz AUPRC, w obu przypadkach model regresji logustycznej miał niewielką przewagę. 